臺灣新北地方法院三重簡易庭民事判決
　　　　　　　　　　　　　　　　　 110年度重簡字第864號
原　　　告　蔡旻珈
訴訟代理人　黃顯皓律師
被　　　告　林阿金
訴訟代理人　周冠豪律師
　
上列當事人間請求侵權行為損害賠償事件，原告提起刑事附帶民
事訴訟（109年度審交附民字第963號），經刑事庭裁定移送前來
，於民國110年11月10日言詞辯論終結，本院判決如下：
    主  文
被告應給付原告新臺幣貳佰叁拾柒萬陸仟捌佰貳拾壹元，及自民
國一百一十年六月二十四日起至清償日止，按年息百分之五計算
之利息。
原告其餘之訴駁回。
訴訟費用由被告負擔百分之八十二，餘由原告負擔。
本判決原告勝訴部分得假執行；但被告如於執行標的物拍定、變
賣或物之交付前，以新臺幣貳佰叁拾柒萬陸仟捌佰貳拾壹元為原
告預供擔保或將請求標的物提存，得免為假執行。
    事  實  及  理  由
一、按訴狀送達後，原告不得將原訴變更或追加他訴，但擴張或
    縮減應受判決事項之聲明者，不在此限，民事訴訟法第255
    條第1項第3款定有明文。本件原告起訴時原聲明請求：被告
    應給付原告新臺幣（下同）1,150,244元，及自起訴狀繕本
    送達翌日起至清償日止，按年息5%計算之法定遲延利息。嗣
    原告於民國110年6月22日以民事訴之變更追加暨聲請調查證
    據狀（下稱變更狀）變更聲明請求：被告應給付原告2,895,
    181元，及自變更狀繕本送達翌日起至清償日止，按年息5%
    計算之法定遲延利息。原告最後再於110年11月10日言詞辯
    論時當變更聲明請求：被告應給付原告2,886,821元，及自
    變更狀繕本送達翌日起至清償日止，按年息5%計算之法定遲
    延利息。此核屬擴張再減縮應受判決事項之聲明，依前揭規
    定，應予准許。
二、原告起訴主張：
（一）被告於108年11月26日13時30分許，駕駛車牌號碼00-0000
      號自用小貨車，沿新北市新莊區五權路圓環往五工路方向
      行駛，行經五權路26號前行人穿越道時，應隨時注意車前
      狀況，並注意行經行人穿越道，遇有行人穿越時，無論有
      無交通指揮人員指揮或號誌指示，均應暫停讓行人先行通
      過，依當時情形，日間天氣晴、市區柏油路面乾燥無缺陷
      、無障礙物、視距良好，並無不能注意之情形，竟疏未注
      意，未減速慢行亦未暫停而貿然前行，適有行人劉佳旻（
      未起訴請求被告賠償）、原告在行人穿越道行走，致與劉
      佳旻、原告發生碰撞，原告因而受有外傷性腦出血、顱骨
      骨折等傷害，並進而造成原告嗅覺喪失，被告構成侵權行
      為，應賠償原告所受下列損害：
      １醫療費48,008元：原告受傷就醫支出醫費用48,008元。
      ２看護費66,000元：原告因被告之行為受傷，在家休養1
        個月期間，需由專人照護，此有長庚醫療財團法人林口
        長庚醫院紀念醫院之診斷證明書可佐，原告雖係由親屬
        照護，惟依上開最高法院89年度台上字第1749號判決之
        見解，仍應認原告受有相當看護費之損害，以看護費用
        每日2,200元計算30日，共受有66,000元之損害，應由
        被告賠償。
      ３減損勞動能力損害1,820,057元：按被害人因身體或健
        康受侵害，致喪失或減少勞動能力，其本身即為損害。
        此因勞動能力減少所生之損害，不以實際已發生者為限
        ，即將來之收益，因勞動能力減少之結果而不能獲致者
        ，被害人亦得請求賠償（最高法院93年度台上字第1489
        號判決要旨參照）。又依民法第193條第1項命加害人一
        次支付賠償總額，以填補被害人所受喪失或減少勞動能
        力之損害，應先認定被害人因喪失或減少勞動能力而不
        能陸續取得之金額，按其日後本可陸續取得之時期，各
        照霍夫曼式計算法，扣除依法定利率計算之中間利息，
        再以各時期之總數為加害人一次所應支付之賠償總額，
        始為允當（最高法院22年上字第353號判例要旨參照）
        。本件被告之侵權行為，造成原告嗅覺喪失，此有臺中
        榮民總醫院之診斷證明書可佐，依勞工保險失能給付標
        準為失能等級第13級，相當喪失勞動能力程度23.07%，
        原告即受有勞動力減損之損害，洵屬無疑。次按勞工年
        滿65歲者，雇主得強制其退休，勞動基準法第54條第1
        項第1款定有明文。本件事故發生時，原告受僱於儒鴻
        企業股份有限公司（下稱鴻儒公司）擔任生產管理人員
        ，此有員工職務證明書1紙可稽，原告係於72年9月19日
        出生，故於108年11月26日系爭事故發生時，年齡為36
        年2月7日（約36.19歲）。而依原告之工作性質，其應
        可工作至勞工強制退休年齡65歲止，故原告請求自本件
        事故發生日即108年11月26日起，迄至勞工強制退休年
        齡65歲之剩餘勞動年數28.81年（即65－36.19＝28.8 1
        年)之期間，因減少勞動能力23.07%之損害賠償，洵屬
        有據。另查原告於本件事故發生時，每月薪資為36,236
        元，為被告所不爭執，故原告之每年薪資為434,832元
        （即36,236×12月＝434,832元），以原告勞動能力減
        損比例為23.07%計算，每年因勞動能力減損所受之損害
        為100,316元（計算式:434,832×23.07%＝100,316元，
        元以下四捨五入，下同，每月減少損害為8,360元）。
        再依年別單利5%霍夫曼計算法（第一年不扣除中間利息
        ）扣除中間利息計算後，原告所得請求勞動能力減損損
        失之金額為1,820,057元〔計算式：100,316×17.00000
        000＋(100,316×0.00 00000)×(18.00000000－17.000
        00000)＝1,820,057.0000000000。其中17.00000000為
        年別單利5%第28年霍夫曼累計係數，18.00000000為年
        別單利5%第29年霍夫曼累計係數，0.0000000為未滿一
        年部分折算年數之比例（9/12＋23/365＝0.0000000）
        〕。
      ４薪資損失27,876元：原告於車禍發生時任職於儒鴻公司
        ，每月薪資所得36,236元，原告因本件車禍事故受傷後
        計有1個月完全無法工作，本受有薪資36,236元之損害
        ，但扣除前開依霍夫曼計算法重複計算之1個月減少勞
        動能力損害8,360元後，尚可請求被告賠償27,876元（
        計算式：36,236元－8,360元＝27,876元）。
      ５非財產上之損害即慰撫金100萬元：原告因本件車禍事
        故，受有前開傷勢，經急診後施行開顱手術及顱內壓監
        視器置放手術，術後轉入加護病房，昏迷三日以上始恢
        復意識，足徵原告傷勢嚴重，休養期較長，且原告後又
        因而嗅覺喪失，受有永久無法回復之傷害，且原告因腦
        部手術之後遺症，時常頭暈耳鳴，夜晚就寢時，睡眠品
        質大受影響，原告並遭任職公司約談數次，險失工作，
        令原告精神承受極大壓力及痛苦，爰請求被告賠償慰撫
        金100萬元。
      ６以上合計，原告因被告侵權行為所受之損害共2,961,94
        1元（計算式：48,008元＋66,000元＋1,820,057元＋27
        ,876元＋1,000,000元＝2,961,941元）。而原告於事故
        後已受領強制汽車責任保險理賠金75,120元，經扣除後
        ，原告尚得向被告請求給付之金額為2,886,821元（計
        算式：2,961,941元－75,120元＝2,886,821元）。至於
        被告固於事故後付給原告1萬元，但此是贈與性質，非
        損害賠償的預付，不應自被告應賠償之金額中扣除之。
（二）為此，爰依侵權行為之法律關係，提起本件訴訟，並聲明
      請求：被告應給付原告2,886,821元，及自變更狀繕本送
      達翌日起至清償日止，按年息5%計算之法定遲延利息。
三、被告則求為判決駁回原告之訴及陳明如受不利判決，願供擔
    保請准宣告免為假執行，並辯稱：被告現已86歲，並無謀生
    能力，亦非富裕之人，日常生活均仰賴女兒支應基本生活費
    ，名下無任何動產或不動產，被告一時過失造成本件車禍甚
    感愧疚，於車禍發生後未逃避責任，均積極與原告家屬聯繫
    ，關心原告傷勢，並請法院斟酌原告的復原情況，依法酌予
    判決，尤其原告慰撫金之請求金額過高；又被告曾至醫院先
    給付1萬元賠償金予原告，故本件原告請求之賠償金額，亦
    應扣除已給付之1萬元等語。
四、原告主張被告於前開時、地駕駛汽車，因未注意車前狀況及
    讓行人先行通過行人穿越道之過失，撞擊原告致其受傷等事
    實，業據其提出醫療費用收據、診斷證明書、臺灣新北地方
    檢察署檢察官109年度調偵字第2436號起訴書、薪資證明等
    為證，且被告所為涉犯刑法過失傷害罪，經臺灣新北檢察署
    檢察官以109年度偵字第2436號起訴書提起公訴後，經本院
    以109年度審交易字第1228號刑事判決認「林阿金汽車駕駛
    人，行經行人穿越道不依規定讓行人優先通行，因過失傷害
    人，處拘役55日，如易科罰金，以1,000元折算1日」確定在
    案，此經本院調取上開刑事卷宗核閱屬實，並有該刑事判決
    附卷可稽。而被告既然對於原告主張之事實不加以爭執，自
    應就原告所受相關損害負賠償責任。
五、按因故意或過失，不法侵害他人之權利者，負損害賠償責任
    ；又汽車、機車或其他非依軌道行駛之動力車輛，在使用中
    加損害於他人者，駕駛人應賠償因此所生之損害；另不法侵
    害他人之身體或健康者，對於被害人因此喪失或減少勞動能
    力或增加生活上之需要時，應負損害賠償責任；不法侵害他
    人之身體、健康、名譽、自由、信用、隱私、貞操，或不法
    侵害其他人格法益而情節重大者，被害人雖非財產上之損害
    ，亦得請求賠償相當之金額，民法第184條第1項前段、第19
    1條之2、第193條第1項、第195條第1項分別定有明文。茲就
    原告請求被告賠償之項目及金額分別審酌如下：
（一）原告請求被告賠償醫療費用48,008元、看護費用66,000元
      、減損勞動能力損害1,820,057元、薪資損失27,876元等
      損害部分，均為被告所不爭執。
（二）慰撫金100萬元部分：按慰藉金之賠償須以人格權遭遇侵
      害，使精神上受有痛苦為必要，其核給之標準固與財產上
      損害之計算不同，然非不可斟酌雙方身分資力與加害程度
      ，及其他各種情形核定相當之數額（最高法院51年台上字
      第223號判例要旨參照，但本則判例，依據108年1月4日修
      正，108年7月4日施行之法院組織法第57條之1第2項，其
      效力與未經選編為判例之最高法院裁判相同）。本院審酌
      原告因被告過失駕駛致受上述傷害，且進而造成嗅覺喪失
      ，並經就醫開刀手術治療，精神上定受有相當大程度之痛
      苦，而原告為大學畢業，事發時在儒鴻公司擔任生產管理
      人員，每月薪資為36,236元，109年度所得總額約805,979
      元，名下財產有汽車1部、坐落桃園市桃園區土地2筆、房
      屋1筆、事業投資15筆，108年度財產總額約931,548元；
      被告則係小學畢業，現已年滿86歲，名下無任何財產，亦
      無所得，此經兩造陳述明確，並有兩造之稅務電子閘門財
      產調件明細表附卷可參。是以本院斟酌兩造上述身分地位
      、經濟能力、原告所受痛苦程度及被告加害程度等一切情
      狀，認原告請求被告賠償慰撫金100萬元，尚屬過高，應
      核減為50萬元為適當。
（三）以上合計，原告因被告侵權行為所受損害共2,461,941元
      （計算式：48,008元＋66,000元＋1,820,057元＋27,876
      元＋500,000元＝2,461,941元）。
（四）末按保險人依強制汽車責任保險法規定所為之保險給付，
      視為被保險人損害賠償金額之一部分；被保險人受賠償請
      求時，得扣除之，強制汽車責任保險法第32條定有明文。
      此一規定之立法目的，在於保險人之給付乃由於被保險人
      支付保險費所生，性質上屬於被保險人賠償責任之承擔或
      轉嫁，自應視為加害人或被保險人損害賠償金額之一部分
      ，為避免受害人雙重受償，渠等於受賠償請求時，自得扣
      除之。本件原告業依強制汽車責任險保險法之規定申請理
      賠，計受領理賠金75,120元元，業據原告陳明在案，是以
      本件原告本得向被告請求賠償2,461,941元，經扣除原告
      申請該保險理賠之75,120元後，尚得請求被告賠償2,386,
      821元（計算式：2,461,941元－75,120元＝2,386,821元
      ）。惟被告辯稱應再扣除其之前為本件車禍給予原告之慰
      問金1萬元，雖原告稱此1萬元之性質應是贈與，非損害賠
      償的預付，然兩造間既係因本件車禍事故始生被告付給原
      告1萬元之情事，衡諸常情，該給付性質上應屬損害賠償
      金之部分預付款，應自被告應賠償之金額中扣除之，再扣
      除後，被告尚應賠償原告2,376,821元（計算式：2,386,8
      21元－10,000元＝2,376,821元）。
六、綜上所述，原告依侵權行為之法律關係，請求被告給付2,37
    6,821元，及自變更狀繕本送達翌日即110年6月24日起至清
    償日止，按年息5%計算之法定遲延利息，為有理由，應予准
    許；逾此部分之請求，則無理由，應予駁回。
七、本件原告勝訴部分，係適用簡易程序所為被告敗訴之判決，
    應依職權宣告假執行；另被告陳明如受不利判決，願供擔保
    ，請准宣告免為假執行，核無不合，爰酌定相當之擔保金額
    併予准許如主文第4項但書所示。
中    華    民    國   110    年    11    月    24    日
                      法  官  趙義德
以上正本係照原本作成。
如不服本判決，應於送達後20日內，向本院提出上訴狀並表明上
訴理由，如於本判決宣示後送達前提起上訴者，應於判決送達後
20日內補提上訴理由書（須附繕本）。
中    華    民    國   110    年    9     月    30    日
                      書記官  張裕昌